臺灣高等法院刑事判決　　　　　　　　 94年度上訴字第589號
上　訴　人
即　被　告　丁○○
上列上訴人因搶奪等案件，不服臺灣板橋地方法院92年度訴字第
1992號，中華民國93年12月30日第一審判決（起訴案號：臺灣板
橋地方法院檢察署92年度偵字第8909號，併辦案號：92年度偵字
第16948號），提起上訴，本院判決如下：
    主  文
上訴駁回。
    事  實
一、丁○○基於意圖為自己不法所有之概括犯意，先後於如附表
    所示之時間、地點，均與真實姓名年籍不詳之成年男子基於
    搶奪之犯意聯絡，以如附表所示方法，連續搶奪如附表所示
    被害人之財物（各次犯罪時間、地點、被害人、搶奪方式及
    搶得之財物均詳如附表所示）。丁○○搶得如附表編號三所
    示財物得手後，復另基於行使偽造私文書之犯意，於九十年
    十二月二十六日持搶得之MOTOROLA廠牌、機身序號為000000
    000000000號之行動電話一具，前往位於臺北縣新店市○○
    街七十一號之「東森通信有限公司」（以下簡稱東森通信）
    ，佯以高鴻仁名義簽立讓渡書並按捺指印（偽造甲○○○○
    之署名及指印各一枚），偽造表示甲○○○○願以新臺幣（
    下同）一千三百元代價出售上開手機意思之私文書後，向東
    森通信負責人徐瑞惠提出行使，足以生損害於高鴻仁及東森
    通信。嗣經警調閱上開手機之通聯紀錄並採集讓渡書上留存
    之指紋送驗，另經丙○○○、乙○○報警處理後，始循線查
    悉上情。
二、案經臺北市政府警察局、臺北縣政府警察局中和分局分別移
    理  由
一、上訴人即被告之供述與辯解：
    訊據被告丁○○坦承：確實有於附表編號三所示之時地，搶
    奪戊○○皮包，並於90年12月26日前往東森通信行，偽冒高
    鴻仁名義簽立讓渡書一紙，將所搶得之MOTOROLA廠牌、機身
    序號 000000000000000號之行動電話一具變賣，得款一千三
    百元之事實，惟辯稱係其一人所犯下云云，至附表編號一、
    二所示搶奪犯行，則矢口否認，辯稱：這二件搶案不是伊做
    的云云。
二、認定犯罪事實所憑之證據及理由：
（一）關於附表編號一所示之犯行部分：
      附表編號一之犯罪事實，業據證人即被害人丙○○○於原
      審審理時到庭證述：「... 是二個人騎著機車，下手搶我
      的人是坐在後座的那個人，那二人好像沒有戴安全帽。搶
      我的人有下車，他走到我旁邊，我正好在開門，他說要找
      二樓的『阿彬』，我就讓他先上去，他就立刻用手搶走我
      脖子上的金項鍊，那條鍊子值二、三萬元。」、「（你是
      否曾經在員山派出所有指認嫌犯？）是在中和派出所，警
      察帶我去指認，嫌犯在偵訊室，我在門外，約隔三、四公
      尺指認，當時我可以確定那人就是搶我的人。在這次指認
      之前，警察有找我去指認另一人，但那人不是。」等語明
      確（見原審93年12月16日審判筆錄）；核與其在警訊、檢
      察官偵查時所述遇搶情節相互一致（見90年偵字19212號
      影印卷第10、32頁）。其並於警訊、偵查（照片指認）、
      原審當庭，三次指認被告即係該二名搶匪之一無誤（見同
      上偵卷第10、36頁、原審卷第161頁）。
（二）關於附表編號二所示之犯行部分：
      附表編號二之犯罪事實，亦據證人即被害人乙○○於原審
      審理時到庭具結證稱：「是發生在九十年間，是在中和市
      ○○路與防汛道附近，有二人搶我，他們是騎著機車，皮
      包裡有現金、支票、印章、手機等物。搶我的時候，他們
      是在行進間，二人都有戴安全帽，但下手搶我的人戴什麼
      樣子的安全帽，我不清楚，騎車的人戴半罩式的安全帽，
      且沒有前面的罩子。我有看到騎車的人，因為我喊搶劫時
      ，騎車的人有一直回過頭來看我。」、「（是否曾經在警
      局指認過嫌犯？）是的，指認方式和剛剛丙○○○所講的
      一樣，我約距離嫌犯三、五公尺指認，我當時認為被告的
      面貌及神情與騎車的那人很像，警察有叫我要明確指認。
      我在警察局指認的嫌犯就是在庭的被告。」及「（你當時
      看到的騎車之人是在庭的被告？）騎車的人是在庭的被告
      ，但下手的人我沒看清楚。」等語綦詳（見原審93年12月
      16日審判筆錄）。
（三）按證人丙○○○於遭搶前，曾與被告面對面接觸並進行談
      話，證人乙○○則於搶奪後頻頻遭未戴面罩之被告回頭查
      看，其二人對於被告之面貌特徵，均印象深刻；況證人丙○○○於第一次前往派出所指認另位嫌疑犯時，能夠明確
      辨別該人並非對伊行搶之歹徒，第二次指認之被告始為下
      手之人，益徵證人丙○○○之記憶並無何模糊混淆之虞；
      佐以證人丙○○○、乙○○與被告皆無仇恨怨隙，當無胡
      亂指摘反自陷偽證罪責之理，足認證人丙○○○、乙○○
      之證詞，皆為真實可採。且被告於通緝被逮捕後，經法官
      訊以：對於板院通刑能科緝字第1243號通緝書之被訴事實
      （含附表編號一、二、三及九十二年度偵字第一六九四八
      號移送併辦關於搶奪己○○○部分），有何意見（提示並
      告以要旨）時，乃供承：「我坦承犯行且有偽簽他人名義
      ，我全部認罪」等語在卷（見原審卷第72頁），足徵被告
      事後否認附表編號一、二部分之犯行，洵屬卸責之詞，無
      足憑信。
（四）關於附表編號三所示之犯行部分：
      至於被告確於附表編號三所示之時間、地點，搶得戊○○
      之皮包一個得手，並於九十年十二月二十六日持搶得之MO
      TOROLA廠牌、機身序號為 000000000000000號行動電話一
      具，前往東森通信，佯以高鴻仁名義簽立讓渡書並提出行
      使之犯行，除據被告於偵查、原審、本院審判程序中坦承
      不諱外（見92年偵字8909號卷第35頁反面、原審卷第94、
      166頁、本院卷第53頁），核與證人即被害人戊○○於警
      詢中指述之情節相符，並經證人即東森通訊老闆徐瑞惠於
      警詢中指述明確，另有讓渡書一張在卷供憑。該份讓渡書
      上留存之指紋一枚，經輸入電腦比對再由人工確認結果，
      與檔存丁○○指紋卡之右拇指指紋相符，復有內政部警政
      署刑事警察局九十一年一月二十五日（91）刑紋字第1516
      6號鑑驗書一份附卷可考，足認被告上開自白，確與事實
      相符。被告雖辯稱：搶奪戊○○時僅伊一人犯案云云，然
      當時係二名男子徒步自後方踹倒戊○○後搶走皮包，二人
      皆瘦瘦高高，得手後就騎車離去等情，業據證人戊○○於
      警詢中陳述明確，證人戊○○與被告並無過節，顯無胡亂
      指摘另有共犯之理；反觀實施犯罪之人為警查獲後，不願
      揭露其共犯真實姓名，以顧全所謂「江湖道義」者，則屬
      常見，故應以證人戊○○所稱：是二人共同犯案之情節，
      始為事實。被告辯稱：此部分僅伊一人犯案云云，要屬迴
      護他人之詞，不足採信。
（五）另證人丙○○○、戊○○於警訊時固均稱，不對被告提出
      告訴等語（見90年偵字 19212號影印卷第11頁、台北市政
      府警察局刑案偵查卷宗第 2頁），惟刑法第三百二十五條
      第一項之搶奪罪並非告訴乃論之罪，對被告犯行之論罪科
      刑，自無影響，附此敘明。
（六）綜上所述，本案事證明確，被告犯行堪予認定，應依法論
      科。
三、論罪：
（一）按刑法第二百十七條第一項所規定之「署押」，係指在紙
      張或物體上簽署姓名或其他符號，用以表示其承認所簽署
      之文書效力，與印文之使用，具有同一之作用；而所按捺
      之指印，依民法第三條第三項之規定，既與簽名生同等之
      效力，自亦屬刑法第二百十七條第一項之「署押」。被告
      佯以甲○○○○名義簽立屬私文書性質之讓渡書後提出行
      使，足以生損害於高鴻仁本人及東森通信，核其所為，係
      犯刑法第二百十六條、第二百十條之行使偽造私文書罪；
      又被告偽造署押之行為係偽造私文書之階段行為，而偽造
      私文書之低度行為，復為行使之高度行為所吸收，均不另
      論罪。
（二）另被告如附表編號一至三所示犯行，係犯刑法第三百二十
      五條第一項之搶奪罪。被告就附表編號一至三所示犯行，
      與真實姓名年籍不詳之成年男子間，皆有犯意之聯絡及行
      為之分擔，為共同正犯。被告先後三次搶奪犯行，時間緊
      接，所犯係構成要件相同之罪，顯係基於概括犯意為之，
      為連續犯，應依法論以搶奪罪一罪，並加重其刑。
（三）所犯行使偽造私文書罪與搶奪罪二罪間，並不具備通常原
      因結果或方法目的之牽連關係（蓋偽造文書非搶奪之當然
      結果，搶奪亦非偽造文書之通常方法），二者犯意各別，
      行為互殊，應分論併罰。檢察官認上開二罪應依牽連犯關
      係從一重處斷，容有未洽。
（四）檢察官雖未就附表編號一、二之搶奪犯行提起公訴，惟此
      部分與起訴之附表編號三搶奪犯行，有連續犯之裁判上一
      罪關係，為起訴效力所及，且經檢察官於原審移送併辦（
      九十二年度偵字第一六九四八號），基於審判不可分之法
      則，本院自得併予審究。
四、維持原判決即駁回上訴之理由：
    原審認被告罪證明確，適用刑法第二十八條、第五十六條、
    第二百十六條、第二百十條、第三百二十五條第一項、第五
    十一條第五款、第二百十九條規定，並審酌被告素行不良，
    有本院被告全國前案紀錄表一份在卷可參，其年輕力壯，身
    強體健，竟不謀正途賺取所用，反公然施以不法腕力掠取財
    物，又冒用他人名義出售搶得之財物，損害他人之社會信用
    ，對社會治安所生危害顯然不輕，暨其犯罪之動機、目的、
    手段等一切情狀，就搶奪他人之動產部分，量處有期徒刑壹
    年陸月，就行使偽造私文書部分，量處有期徒刑陸月，並定
    其應執行刑，讓渡書上被告偽造之甲○○○○署名、指印各
    一枚，均依刑法第二百十九條之規定併予宣告沒收。經核認
    事用法，並無違誤，量刑亦無不當。被告仍執上開陳詞空言
    否認附表編號一、二之搶奪犯行，指摘原判不當，為無理由
    ，應予駁回。
五、本院無從併案審理，應退由檢察官另行處理部分：
（一）九十二年度偵字第一六九四八號移送併辦意旨另以：被告
      夥同具有共同犯意之男子，於九十年七月二十三日，在臺
      北縣中和市○○路附近，以機車為工具，搶奪己○○○之
      皮包得手，因認被告此部分亦涉犯刑法第三百二十五條第
      一項之搶奪嫌云云。然查：證人即被害人己○○○於原審
      審理時，僅證述：「約二、三年前，在中和市○○路上被
      搶，搶我的人有三人，其中有一個是女孩，那女孩躲在機
      車前座的腳踏墊附近，出手搶我的人就是那女孩，其餘的
      二個男的，都戴安全帽，我沒有看清楚他們的長相，只有
      看到背影」、「（你能確認在警局指認的人，就是搶你的
      人其中之一？）因為我只是看背影，所以不能確定，我對
      那個女孩子比較有印象」等語（見原審卷第164、165頁）
      ，顯見其並不能確定被告即為歹徒之一，又被告於通緝被
      逮捕後，經法官訊以：對於板院通刑能科緝字第1243號通
      緝書之被訴事實，有何意見（提示並告以要旨）時，固供
      承：「我坦承犯行且有偽簽他人名義，我全部認罪」等語
      （見原審卷第72頁），惟尚不能僅以被告之自白資為論罪
      科刑之唯一依據，況被告嗣復改口否認本部分犯行，而被
      害人亦無法明確指認，此外復查無其他積極證據足認被告
      有此部分犯行，自不能認與本案論罪科刑之搶奪部分有何
      裁判上一罪關係可言，本院無從併予審理，應退回由檢察
      官另行處理。
（二）九十三年度偵字第一０七九一號移送併辦部分：
      雖被告於原審中曾自承：「九十三年偵字一０七九一號併
      案意旨書所載之犯罪事實一、二，我承認有作，三、四這
      部分我沒有作」等語（見原審卷第131頁）。然經核此部
      分移送併辦意旨所認被告犯搶奪罪之時間，係在九十三年
      二月間，距離本案最後一次搶奪之九十年十二月二十三日
      ，已相隔二年有餘，並不具備時間上之緊接性；況期間被
      告曾因竊盜及施用毒品案件，於九十一年一月三十一日入
      監接續執行有期徒刑及強制戒治，迄九十二年七月一日始
      出獄，此有本院在監
      被告出獄後再為之移送併辦犯行，係另行起意而為，不能
      認與起訴之搶奪罪間有何概括犯意存在，即難認與本案部
      分有何連續犯之裁判上一罪關係可言，非起訴效力所及，
      本院無從併予審究，亦應退回由檢察官另行處理。
六、適用法律：
據上論斷，應依刑事訴訟法第368條，判決如主文。
本案經檢察官呂丁旺到庭執行職務。
中    華    民    國    94    年    4    月    29    日
                  刑事第二十一庭審判長法  官  溫耀源
                                      法  官  周政達
                                      法  官  邱同印
以上正本證明與原本無異。
如不服本判決，應於收受送達後十日內向本院提出上訴書狀，其
未敘述上訴之理由者並得於提起上訴後十日內向本院補提理由書
（均須按他造當事人之人數附繕本）。
                                      書記官  莊昭樹
中    華    民    國    94    年    4     月    29    日
附錄：本案論罪科刑法條全文
中華民國刑法第三百二十五條
意圖為自己或第三人不法之所有，而搶奪他人之動產者，處六月
以上五年以下有期徒刑。
因而致人於死者，處無期徒刑或七年以上有期徒刑，致重傷者，
處三年以上十年以下有期徒刑。
第一項之未遂犯罰之。
中華民國刑法第二百二十條
在紙上或物品上之文字、符號、圖畫、照像，依習慣或特約，足
以為表示其用意之證明者，關於本章及本章以外各罪，以文書論
。
錄音、錄影或電磁紀錄，藉機器或電腦之處理所顯示之聲音、影
像或符號，足以為表示其用意之證明者，亦同。
稱電磁紀錄，指以電子、磁性或其他無法以人之知覺直接認識之
方式所製成之紀錄，而供電腦處理之用者。
中華民國刑法第二百一十六條
 (行使偽造變造或登載不實之文書罪)
行使第二百十條至第二百十五條之文書者，依偽造、變造文書或
登載不實事項或使登載不實事項之規定處斷。
附表
┌──┬───────┬─────────┬──────────┬─────┬─────────┬─────┐
│編號│時間          │地點              │行搶方法            │被害人    │搶得財物          │偵查案號  │
├──┼───────┼─────────┼──────────┼─────┼─────────┼─────┤
│一  │九十年七月一日│臺北縣中和市○○路│與真實姓名年籍不詳之│丙○○○  │金項鍊一條        │九十二年度│
│    │晚間八時三十分│一四三巷二十七弄四│成年男子基於搶奪之犯│          │                  │偵字第一六│
│    │許            │號前              │意聯絡，共同騎乘一部│          │                  │九四八號  │
│    │              │                  │車號不詳之機車，見林│          │                  │          │
│    │              │                  │賴美珠於上址正欲開門│          │                  │          │
│    │              │                  │入內時，由丁○○假借│          │                  │          │
│    │              │                  │找尋同棟住戶之名義，│          │                  │          │
│    │              │                  │趁丙○○○不及防備之│          │                  │          │
│    │              │                  │際，徒手搶奪丙○○○│          │                  │          │
│    │              │                  │掛於脖子上之金項鍊一│          │                  │          │
│    │              │                  │條，得手後隨即由該不│          │                  │          │
│    │              │                  │詳姓名年籍之成年男子│          │                  │          │
│    │              │                  │接應離去。          │          │                  │          │
├──┼───────┼─────────┼──────────┼─────┼─────────┼─────┤
│二  │九十年七月五日│臺北縣中和市○○路│與真實姓名年籍不詳之│乙○○    │皮包一個（內有現金│同右      │
│    │中午時分      │四六九巷七十二弄與│成年男子基於搶奪之犯│          │五萬多元、行動電話│          │
│    │              │防汛道口          │意聯絡，由丁○○騎乘│          │一支、支票四張、印│          │
│    │              │                  │車號不詳之機車搭載該│          │章一枚、行照、駕照│          │
│    │              │                  │成年男子，行經上址時│          │各一張、信用卡一張│          │
│    │              │                  │趁乙○○不及防備之際│          │、保險公司送金單約│          │
│    │              │                  │，由該名成年男子下手│          │三十幾張等物）    │          │
│    │              │                  │搶得乙○○之皮包一個│          │                  │          │
│    │              │                  │。                  │          │                  │          │
├──┼───────┼─────────┼──────────┼─────┼─────────┼─────┤
│三  │九十年十二月二│臺北縣土城市○○路│與真實姓名年籍不詳之│戊○○    │皮包一個（內有現金│九十二年度│
│    │十三日上午五時│二十一巷六弄二十七│成年男子基於搶奪之犯│          │一千元、ＭＯＴＯＲ│偵字第八九│
│    │三十分許      │號之巷子內        │意聯絡，於上址自後方│          │ＯＬＡ廠牌、機身序│０九號    │
│    │              │                  │踹倒（未成傷）戊○○│          │號為0000000│          │
│    │              │                  │，趁戊○○不及防備之│          │00000000號│          │
│    │              │                  │際，搶奪戊○○之皮包│          │之行動電話一具、另│          │
│    │              │                  │一個得手。          │          │型號不詳之行動電話│          │
│    │              │                  │                    │          │一具、玉佩一只、提│          │
│    │              │                  │                    │          │款卡二張信用卡一張│          │
│    │              │                  │                    │          │等物）            │          │
└──┴───────┴─────────┴──────────┴─────┴─────────┴─────┘
